最高法院刑事判決　　　　　　一○○年度台上字第四六四四號
上　訴　人　李進儀
選任辯護人　黃育勳律師
上　訴　人　蘇銘昌
選任辯護人　盧國勳律師
上列上訴人等因違反毒品危害防制條例等罪案件，不服台灣高等
法院中華民國九十九年十月七日第二審判決（九十八年度上訴字
第一二七五號，起訴案號：台灣士林地方法院檢察署九十六年度
偵字第一四六四○、一四六四一、一四七七六號，九十七年度偵
字第八四○、八四一號），提起上訴，本院判決如下：
    主  文
原判決關於李進儀、蘇銘昌部分除李進儀販賣第二級毒品予黃文
豪外均撤銷，發回台灣高等法院。
其他上訴駁回。
    理  由
一、撤銷發回（即關於李進儀、蘇銘昌部分除李進儀販賣第二級
毒品予黃文豪外）部分
本件原判決撤銷第一審關於上訴人李進儀如原判決附表一編號一
所示販賣第一級毒品予郭佩施、編號二所示販賣第二級毒品予呂
國慶及上訴人蘇銘昌如原判決附表二所示販賣第二級毒品予黃文
豪等部分所為科刑之判決，改判分別論處李進儀販賣第一級毒品
二罪及販賣第二級毒品三罪之罪刑，論處蘇銘昌販賣第二級毒品
八罪之罪刑（上訴人二人各罪均累犯），且分別定其應執行之刑
。固非無見。
惟查：（一）、科刑之判決書，其宣示之主文，與所載之事實及
說明之理由，前後均應相適合，否則即有判決理由矛盾之違法。
原判決主文就其附表一編號一中，「罪數」欄之二所示李進儀所
犯販賣第一級毒品罪，除犯罪所得外，僅諭知沒收其附表三編號
二之物品，核與其理由以該附表三編號二、三之物品皆係李進儀
所有且供該犯罪所用，均應諭知沒收之說明，不相一致；另原判
決主文就其附表二蘇銘昌所犯販賣第二級毒品八罪，除犯罪所得
外，僅諭知沒收其附表四編號二、三之物品，核亦與其理由以該
附表四編號二至四之物品概係蘇銘昌所有供此等犯罪所用，均應
諭知沒收之說明，亦相扞格。俱有判決理由矛盾之違法。（二）
、證據之取捨及事實之認定，雖屬事實審法院自由判斷之職權，
但此項職權之行使，仍應受經驗法則、論理法則所支配，此觀刑
事訴訟法第一百五十五條第一項規定自明。依毒品危害防制條例
第十七條第一項規定，施用毒品行為人供出毒品來源，因而查獲
其他正犯或共犯者，減輕或免除其刑。是施用毒品者所為毒品來
源之證言，係有利於己之陳述，其憑信性於通常一般人已有所懷
疑，縱自形式上觀察，並無瑕疵，為防範購毒者圖免刑責而虛偽
作假，仍須有足以確信為真實之補強證據，以擔保其證言之憑信
性，始得採為判斷之依據。且所謂必要之補強證據，固不以證明
販賣毒品犯罪構成要件之全部事實為必要，但仍須與施用者之指
證具有相當之關聯性，經與施用者之指證綜合判斷，已達於通常
一般人均不至有所懷疑，而得確信施用者之指證為真實者，始足
當之。原判決認定上訴人二人上開販賣第一級、第二級毒品犯行
，除援引購買者郭佩施、呂國慶及黃文豪所為分別向上訴人二人
購買毒品之證言為主要論據外，就其中李進儀販賣甲基安非他命
予呂國慶部分，並未說明有其他任何補強證據，僅憑呂國慶之指
認為唯一證據，遽行推論李進儀有此部分販賣第二級毒品重罪之
犯行，殊嫌率斷；另關於李進儀販賣海洛因予郭佩施部分，原判
決固併引郭佩施施用海洛因之有罪判決及李進儀於民國九十六年
八月二十六日上午前往與郭佩施約定之交易地點途中，為警查獲
並扣得其持有海洛因等情為補強證據，然九十六年八月二十六日
當次之海洛因交易，李進儀尚未及交付買方郭佩施即遭警查獲而
未遂，核與本件其被訴上開二次販賣海洛因既遂犯行，係不同之
犯罪，互不相涉，要難執為本件犯罪之論據，則徒執郭佩施確有
施用海洛因之行為一端，似尚不足佐證郭佩施上開不利於李進儀
指證之真實性。至關於蘇銘昌販賣甲基安非他命予黃文豪部分，
原判決雖另援引於蘇銘昌住處與背包內查獲扣押之甲基安非他命
一包，及卷附通訊監察譯文所示，李進儀接獲黃文豪向其洽購甲
基安非他命之電話後，旋即電話聯絡蘇銘昌稱：「你那個叫『阿
文』打給我耶」等語，並告知其情，經蘇銘昌覆以：「你做啦！
我不做」，「我在忙」，足徵蘇銘昌與黃文豪本係舊識，且明知
黃文豪與李進儀電話聯絡之目的係為購買毒品等情，資為黃文豪
向蘇銘昌購買甲基安非他命之佐證。然依卷附蘇銘昌前案紀錄，
其有施用甲基安非他命前科，且扣案其持有之甲基安非他命驗餘
淨重七公克餘，亦有卷附鑑定書足稽，非絕無供己施用之可能，
又蘇銘昌與黃文豪既係舊識，其知悉黃文豪聯絡李進儀目的乃為
購買甲基安非他命之可能原因甚多，或因黃文豪曾向其探詢毒品
來源，或係經由其從中引介始向李進儀洽購等，不一而足，綜合
考量上開事證，似亦未達於使通常一般人均不致有所懷疑而確信
蘇銘昌確有販賣甲基安非他命予黃文豪之犯行。從而原判決此部
分採證認事職權之判斷，是否合乎經驗法則？亦容非無慎酌之餘
地。以上，或為上訴意旨所指摘，或係本院得依職權調查之事項
。原判決上述之違背法令影響於事實之確定，本院無可據以為裁
判，應認原判決此等部分均有發回更審之原因。
二、駁回（即李進儀販賣第二級毒品予黃文豪）部分
按刑事訴訟法第三百七十七條規定，上訴於第三審法院，非以判
決違背法令為理由，不得為之。是提起第三審上訴，應以原判決
違背法令為理由，係屬法定要件。而上訴第三審法院之案件，是
否以判決違背法令為上訴理由，應就上訴人之上訴理由書狀加以
審查，如果上訴理由書狀並未依據卷內訴訟資料，具體指摘原判
決不適用何種法則或如何適用不當，或所指摘原判決違法情事，
顯與法律規定得為第三審上訴理由之違法情形，不相適合時，均
應認其上訴為不合法律上之程式，予以駁回。至原判決究有無違
法，與上訴是否以違法為理由係屬二事。本件原審經審理結果，
認為李進儀販賣甲基安非他命予黃文豪部分之犯行明確，因而撤
銷第一審關於此部分所為科刑之判決，比較行為時及裁判時法律
，適用最有利於李進儀之規定，改判仍論處李進儀販賣第二級毒
品罪刑（處有期徒刑七年六月），已詳敘調查、取捨證據之結果
及憑以認定犯罪事實之心證理由。並就李進儀否認此部分犯行之
供詞及其所辯各語認非可採，予以論述。原判決依憑黃文豪所為
於其附表一編號三所示時、地向李進儀購買甲基安非他命之證言
，佐以卷附通訊監察譯文顯示九十六年十月十四日黃文豪指與李
進儀交易毒品當天，李進儀持用之0000000000號行動
電話，確接獲黃文豪以（○二）00000000號市內電話與
其聯絡，黃豪文自稱「阿文」，向其洽購二千元（新台幣）物品
，李進儀自稱「阿興」，並應允該交易等情，且該市內電話係黃
文豪任職之台北縣汐止市（現已改制為新北市汐止區○○○○路
三五一號四樓之十彰儀營造工程有限公司申請使用，亦據證人即
該公司經理許弘昌於警詢時供明，又李進儀接獲黃文豪上開電話
後，即以電話向與黃文豪之舊識蘇銘昌告知其情，亦有該通訊監
察譯文為憑，足徵黃文豪上開指證非虛，因認李進儀確有此部分
販賣甲基安非他命犯行，業於理由內論述甚詳。另就黃文豪已陳
明其與李進儀前此未曾謀面，此次毒品交易係初次接觸，故黃文
豪雖稱無法確認李進儀即為交付其甲基安非他命之人，要屬人情
之常，且彼等於電話中既已商定甲基安非他命交易之數量、金額
，嗣並完成交易，縱係由李進儀以外之人前往交付毒品予黃文豪
，亦無礙於李進儀此部分販賣第二級毒品犯罪之成立等情，為必
要之說明。核與客觀上之經驗法則、論理法則尚無違背。李進儀
此部分上訴意旨，仍以其與黃文豪並不相識，且至交易現場拿取
毒品，勢必以電話聯絡，然李進儀持用之電話並無該現場聯絡之
紀錄，顯見黃文豪向李進儀購買毒品之證言不實云云，指摘原判
決此部分有理由不備與理由矛盾之違失。核係就原判決已說明事
項，徒憑己見，任意指摘為違法，且仍為單純事實之爭執，要難
謂為適法之第三審上訴理由。依上揭說明，李進儀此部分上訴不
合法律上之程式，應予駁回。
據上論結，應依刑事訴訟法第三百九十七條、第四百零一條、第
三百九十五條前段，判決如主文。
中    華    民    國  一○○  年    八    月   十八   日
                      最高法院刑事第二庭
                          審判長法官  張  淳  淙  
                                法官  劉  介  民  
                                法官  蔡  彩  貞  
                                法官  李  伯  道  
                                法官  吳  信  銘  
本件正本證明與原本無異
                                      書  記  官  
中    華    民    國  一○○  年    八    月  二十六  日
                                                      K